台灣高等法院臺中分院民事判決　九十三年度上易字第一七六號
　　　上　訴　人　乙○○
　　　被　上訴人　甲○○
右當事人間請求清償債務事件，上訴人對於中華民國九十三年三月二十九日臺灣臺中
地方法院九十三年度訴字第八六號第一審判決提起上訴，本院九十三年七月七日言詞
辯論終結，判決如左：
   　 主　    文
原判決關於駁回上訴人後開第二項之訴部分，及訴訟費用之裁判廢棄。
被上訴人應給付上訴人新台幣貳萬零柒佰柒拾貳元。
其餘上訴駁回。
第一、二審訴訟費用，由被上訴人負擔十分之一，餘由上訴人負擔。
    　事實及理由
壹、訴訟要旨：
一、本件上訴人主張：上訴人於民國（下同）八十八年十月十六日與被上訴人訂立租
    賃契約（下簡稱系爭租約），向被上訴人承租門牌台中縣烏日鄉○○路十三之四
    號其中Ｂ棟廠房（下簡稱系爭租賃物），租期三年，自八十八年十二月一日起至
    九十一年十二月一日止（嗣租期屆滿經調解，租期延長至九十二年七月三十一日
    止），該廠房所設電表（即電號00000000000號），除供上訴人承租
    廠房用電外，另供同所Ａ棟廠房及後院空地（地下水井抽水用電）使用，被上訴
    人曾與上訴人口頭約定，於各部分獨立設置電表前，由兩造分擔前述電費各二分
    之一，惟迄上訴人遷出為止，被上訴人均未設置獨立電表，致上訴人除遷入前已
    代付電費新幣（下同）二萬零七百七十二元外，並自八十九年一月起九十二年六
    月十日止給付電費一百零二萬二千六百二十一元，而其中二分之一之電費，應由
    被上訴人負擔，為此依（租期前）代墊款返還請求權及（租期間）兩造口頭約定
    被上訴人負擔電費二分之一之請求權，請求被上訴人給付上訴人五十三萬一千零
    八十二元系爭電費 （計算工式：20772＋【0000000÷2】＝532082.5元，但上訴
    人僅請求531082元），及自支付命令送達被上訴人翌日起至清償日止，按年息百
    分之五計算之利息等語。
二、被上訴人固不諱言兩造曾訂立系爭租約，並於九十二年四月十六日，因系爭廠房
    之租賃契約爭執，在台中縣烏日鄉調解委員會調解時，曾就上訴人代繳電費三萬
    八千二百七十四元部分，從租金（被上訴人同意上訴人自九十二年一月一日起至
    七月三十一日止續租七個月）中扣除乙節。惟就上訴人主張兩造對於電號000
    00000000號電表之電費，有各自負擔二分之一的約定；及該電表用電除
    供上訴人使用外，另供其他承租戶及被上訴人使用之情，均一概否認，並抗辯，
    上訴人於系爭租約之租期之前，曾至該租賃物中施工，自應由其負擔租期之前之
    電費二萬零七百七十二元等詞，資為置辯。
貳、原審判決及上訴情形：
　　本件原審對於上訴人之請求，判決上訴人全部敗訴，上訴人部分聲明不服（利息
　　請求部分未上訴），求為判決：(一)原判決廢棄。(二)被上訴人應給付上訴人五十三
    萬一千零八十二元。被上訴人則求為判決駁回上訴。
參、得心證之理由：
一、本件上訴人主張，伊承租被上訴人系爭租賃物，租期自八十八年十二月一日起，
    迄九十一年十二月一日止，嗣租期屆滿，經台中縣烏日鄉調解委員會調解並經法
    院核定，租期延期至九十二年七月三十一日止乙節，有系爭租約及該調解書乙件
    在卷可稽（見原審卷第三三至三七頁；第五二頁），並經本院調閱原審九十二年
    度沙核字第五四三號卷宗，審閱無誤，復為被上訴人所不爭執，自屬實在。
二、又上訴人主張被上訴人應返還系爭租約租期之前之代付電費新幣二萬零七百七十
    二元，及口頭約定負擔租期中之電費二分之一，合計五十三萬一千零八十二元等
    情，然為被上訴人所否認，並抗辯上訴人於系爭租約之租期之前，曾至該租賃物
    中施工，自應由其負擔租期前之電費云云，是本件爭點有二：(一)兩造就系爭租約
    ，是否曾口頭約定，由被上訴人負擔租期間之電費二分之一？(二)上訴人於系爭租
    約之租期之前，是否曾至該租賃物中施工？茲分述如下：
  (一)上訴人主張兩造就電號00000000000號電表之租期間電費，有各自負
    擔二分之一的口頭約定云云，惟被上訴人所否認，依舉證責任之分配原則，自應
    由上訴人就有該口頭約定之事實，負舉證之責。雖證人即上訴人之配偶陳秀容於
    第二審附合上訴人說詞，證稱確有口頭約定負擔二分之一電費云云，然此非但與
    系爭租約第十五條約定：「．．．，乙方水電費及營業上必須繳納之捐稅自行負
    擔」迴異，有該租約可考；且證人陳秀容乃上訴人配偶至親，證詞難免偏頗，自
    不足採。至上訴人提出電號00000000000號電表自八十九年一月起九
    十二年七月（算至九十二年六月十日）為止的電費收據（見原審卷第六三至八九
    頁），充其量僅能證明上訴人已繳付以該電表計算的電費事實而已，要難證明被
    上訴人願負擔電費二分之一的事實。另調解書第一條約定：「聲請人（即被上訴
    人）‧‧‧同意由租金中扣除‧‧‧電力費三萬八千二百七十四元」外，亦無其
    他關於電費支出之約定，有該調解書可佐。準此上訴人未能舉證證明兩造就系爭
    租約，確曾口頭約定，由被上訴人負擔租期間之電費二分之一事實，其逕請求被
    上訴人給付一百零二萬二千六百二十一元的半數即五十一萬一千三百一十元五角
    ，自無從准許。
　(二)其次，上訴人主張其與被上訴人簽訂前開租約前，除幫被上訴人代繳電費三萬八
    千二百七十四元（即調解扣除的部分）外，尚有租期之前即八十八年九月份的代
    墊電費二萬零七百七十二元，業據上訴人提出八十八年十一月二十二日繳費收據
    一件為憑（見原審卷第六三頁）；再據該電費收據單記載之用電計費期間係自八
    十八年九月十四日至十月十四日，足見確係兩造於八十八年十二月一日系爭租約
    之租期之前所發生之電費。雖被上訴人抗辯，該租期之前電費，乃上訴人於租期
    前，曾至該租賃物中施工，自應由上訴人負擔云云，然為上訴人所否認，依舉證
    責任之分配原則，自應由被上訴人就上訴人於租期前，曾至該租賃物中施工之事
    實，負舉證之責，惟被上訴人未能舉證以實其說，是上訴人請求租期之前之代墊
    電費二萬零七百二十七元，為有理由。
　(三)抑有進者，被上訴人於上開調解書中同意自租金中扣除之電力費三萬八千二百七
    十四元，經本院依上訴人提出之電費收據核對結果，分別係八十八年十月十四日
    至十一月十五日止（一萬九千四百九十九元）、八十八年十一月十五日至十二月
    十四日止（一萬八千七百七十五元），有該電費收據在卷可按（見原審卷第六六
    頁），其中八十八年十月十四日起，迄同年十一月十五日止之電費一萬九千四百
    九十九元，亦屬租期之前電費，益證租期之前電費，應由被上訴人負擔無誤。
　(四)至兩造經台中縣烏日鄉鄉鎮調解委員會調解，並經法院核定之調解書，其調解事
    由，乃聲請人（即被上訴人）因相對人（即上訴人）於系爭租約九十一年十二月
    一日期滿，拒不搬遷，而聲請調解，亦經本院核閱原審九十二年沙核字第五四三
    號卷宗無誤，換言之，該調解事件，並非針對系爭租賃物之電費調解，是聲請人
    （即被上訴人）縱於解解書第三項約定，「聲請人其餘之請求拋棄．．」，而上
    訴人亦未對上開租期之前（八十八年九月十四日至十月十四日）電費爭執，亦難
    逕認上訴人拋棄租期之前電費請求權，是原審逕認「視為上訴人拋棄租期之前電
    費請求權」云云，顯有未當，併此明。
肆、綜上所述，上訴人本於代墊電費之請求權，請求上訴人給付代墊電費二萬零七百
    七十二元，為有理由，應予准許。逾此所為請求，為無理由，應予駁回。原審就
    上開應准許部分，為上訴敗訴之判決，並駁回其假執行之聲請，尚有未洽，上訴
    意旨求予廢棄改判，為有理由，爰由本院予以廢棄改判如主文第二項所示。至於
    上訴人之請求不應准許部分，原判決為上訴人敗訴之判決，經核於法並無不合，
    上訴意旨求予廢棄改判，為無理由，應駁回其上訴。
伍、本件事證已臻明確，兩造其餘攻擊或防禦方法及所提證據，均與本院心證之形成
    及判決結果，不生影響，爰不一一再加以論述，併此明。
陸、據上論結，本件上訴為一部有理由，一部無理由，依民事訴訟法第四百五十條、
    第四百四十九條第一項、第七十九條但書，判決如主文。
中　　　華　　　民　　　國　　九十三　　年　　　七　　　月　　二十一　　日
~B1民事第六庭審判長法　官　吳火川
~B2　　　　　　　　法　官　吳惠郁
~B3　　　　　　　　法　官　陳繼先
右為正本係照原本作成。
不得上訴。
~B 　 　　　　　　書記官　林育德
中　　　華　　　民　　　國　　九十三　　年　　　七　　　月　　二十二　　日
                                                                        Ｈ
